【裁判字號】    99,交聲,1299
【裁判日期】    990525
【裁判案由】    聲明異議
【裁判全文】
臺灣高雄地方法院交通事件裁定        99年度交聲字第1299號
移送機關    高雄市政府交通局
異  議  人  甲○○
上列異議人即受處分人因違反道路交通管理處罰條例案件，對於
高雄市政府交通局99年4 月13日所為之處分（原處分案號：高市
交裁字第裁32 -B00000000 號），聲明異議，本院裁定如下：
    主  文
原處分撤銷。
甲○○汽車駕駛人，駕駛汽車經測試檢定酒精濃度超過規定標準
，處罰鍰新台幣貳萬玖仟伍佰元，並應吊扣其駕駛執照拾貳月及
接受道路交通安全講習。
    理  由
一、異議意旨略以：異議人即受處分人甲○○因酒後駕駛自用小
    客車被警察酒測，已由檢察官緩起訴，命其向國庫繳交新台
    幣（下同）20000 元，基於一事不二罰原則，請求撤銷原處
    分，爰提起本件聲明異議等語。
二、按一行為同時觸犯刑事法律及違反行政法上義務規定者，依
    刑事法律處罰之，但其行為應處以其他種類行政罰或得沒入
    之物而未經法院宣告沒收者，亦得裁處之；前項行為如經不
    起訴處分或為無罪、免訴、不受理、不付審理之裁判確定者
    ，得依違反行政法上義務規定裁處之；行政罰法第26條定有
    明文。此乃明定對於人民違反公法上義務之行為，除因處罰
    之性質與種類不同，必須採用不同方法而為併合處罰，以達
    行政目的所必要者外，不得重複處罰之原則，以落實大法官
    釋字第503 號解釋揭示「一行為不得重複處罰」之現代民主
    法治國家之基本原則，依其立法理由所載：「一行為同時觸
    犯刑事法律及違反行政法上義務規定時，由於刑罰與行政罰
    同屬對不法行為之制裁，而刑罰之懲罰作用較強，故依刑事
    法律處罰，即足資警惕時，實無為一事二罰再處行政罰之必
    要。且刑事法律處罰，由法院依法定程序為之，較符合正當
    法律程序，應予優先適用。但罰鍰以外之沒入或其他種類行
    政罰，因兼具維護公共秩序之作用，為達行政目的，行政機
    關仍得併與裁處」，甚為明瞭。依刑事訴訟法第253 條之1
    規定之緩起訴處分，其中檢察官命被告為金錢給付部分，並
    得為民事強制執行名義，受處分人因緩起訴處分而剝奪其財
    產權，主觀上此一金錢給付義務具有強制性、懲罰性，雖不
    若易科罰金係以支付金錢作為自由刑之替代，惟經由緩起訴
    處分條件之履行，使其免於遭檢察官發動起訴程序，仍具有
    替代刑罰之效果，廣義而言，應屬實質刑事法律處罰，而有
    行政罰法第26條第1 項一事不二罰規定之適用。
三、查本件異議人於97年11月18日23時7 分許飲酒後，猶駕駛車
    牌號碼VI─1018號自用小客車上路，行經高雄市○○路中正
    一路口，經員警實施酒測，發現其呼氣中酒精濃度達每公升
    0.71毫克，足認已達不能安全駕駛動力交通工具之程度，其
    刑事公共危險之犯罪，業經臺灣高雄地方法院檢察署檢察官
    以97年度偵字第34296 號號為緩起訴處分確定，異議人並已
    履行緩起訴處分所附支付20000 元予公庫之條件，惟原處分
    機關則仍裁處異議人49500 元之罰鍰，並吊扣駕駛執照12個
    月及施以道安講習等情，依以上說明，對於違規者科處行政
    秩序罰，與刑事制裁所欲達到保護交通安全之目的相同，是
    則處以較重之刑事制裁已足，自無重複處罰之必要。對於性
    質相同之金錢裁罰，既由檢察官處以具有實質刑事處罰性質
    之緩起訴處分，即不得就同一違規事實再處以相同類型之行
    政秩序罰；惟依道路交通管理處罰條例第35條第8 項：「前
    項汽車駕駛人，經裁判確定處以罰金低於本條例第92條第3
    項所訂最低罰鍰基準規定者，應依本條例裁決繳納不足最低
    罰鍰之部分」之規定，異議人仍需繳納不足最低罰鍰之部分
    即29500 元，始為適法，據此，原處分機關逕以異議人酒精
    濃度超過規定標準，而對其裁處罰鍰49500 元部分，即有未
    恰。
四、又異議人聲明異議意旨，雖未就原處分所處吊扣駕駛執照及
    道安講習處分部分表示異議，惟聲明異議應以交通違規行為
    為標的，非以處罰項目為範圍，異議人僅就部分處罰項目異
    議，然其餘處罰項目與其交通違規行為是否存在既無從分離
    ，本院自應併予審理；且吊扣駕駛執照及施以道安講習均屬
    行政罰法第26條第1 項但書所規定「其他種類行政罰」之屬
    ，並無違反一事不二罰之問題，而仍得加以裁罰。是以，本
    件異議人飲酒後，酒精濃度超過規定標準而駕車，違反道路
    交通管理處罰條例第35條第1 項第1 款規定，已如前述，故
    本件另應依上開規定裁處吊扣駕駛執照12個月，及依同條例
    第24條第1 項第2 款施以道安講習。
五、綜上，原處分機關裁處異議人吊扣駕駛執照12個月及施以道
    安講習部分，固屬有據，然原處分機關裁處異議人罰鍰4950
    0 元之行政罰，則於法未合，是原處分既有此部分瑕疵，自
    無可維持，應由本院將原處分撤銷，並依道路交通管理處罰
    條例第35條第1 項第1 款、第24條第1 項第2 款之規定，自
    為裁定如主文第2 項所示。
六、依道路交通案件處理辦法第20條前段，道路交通管理處罰條
    例第35條第1 項第1 款、第24條第1 項第2 款，裁定如主文
    。
中    華    民    國    99    年    5     月    25    日
                      交通法庭  法  官  林俊寬
以上正本證明與原本無異。
如不服本裁定，應於收受送達後5 日內向本院提出抗告狀。
中    華    民    國    99    年    5     月    26    日
                                書記官  林香如

司法院資訊處製作；財團法人民間司法改革基金會備份。
